【裁判字號】    95,訴,1605
【裁判日期】    950929
【裁判案由】    強盜等
【裁判全文】
臺灣桃園地方法院刑事判決              95年度訴字第1605號
公  訴  人  臺灣桃園地方法院檢察署檢察官
被      告  乙○○
指定辯護人  本院公設辯護人 戊○○
上列被告因搶奪案件，經檢察官提起公訴（九十五年度偵字第
一四六八六號），本院判決如下：
    主  文
乙○○連續意圖為自己不法之所有，搶奪他人之動產，累犯，處
有期徒刑拾月。又意圖為自己不法之所有，搶奪他人之動產，累
犯，處有期徒刑玖月。又意圖為自己不法之所有，搶奪他人之動
產，累犯，處有期徒刑玖月。應執行有期徒刑貳年。
    事  實
一、乙○○於民國八十八年間，因竊盜案件，經臺灣高等法院於
    八十九年三月一日以八十九年度上易字第五十九號判處有期
    徒刑二年確定，又於八十九年間因搶奪案件，經臺灣高等法
    院於八十九年三月三十一日以八十九年度上訴字第六七○號
    判處有期徒刑二年確定，上開二案件並定應執行有期徒三年
    十月確定，甫於九十四年十月九日縮短刑期執行完畢出所。
二、詎其仍不知悔改，竟基於意圖為自己不法所有之概括犯意，
    連續為下列搶奪犯行：
  (一)於九十五年六月六日上午九時二十七分許，騎乘車牌號碼不
    詳之紅色機車，行經桃園縣大溪鎮○○路七十二號統一超商
    前，見丁○○正使用設於該處之公用電話，而左腋下夾有一
    黑色皮包，遂騎乘機車靠近，趁丁○○不及防備之際，自丁○○後方搶奪其所有之皮包一只（內有現金新臺幣〈下同〉
    五千元），得手後即逃逸。
  (二)又於九十五年六月七日下午一時三分許，騎乘車牌號碼不詳
    之機車，行經桃園縣八德市興豐八德國小大門口時，見丙○○一人隻身於該門口，且脖子上掛有金項鍊一條，認有機可
    乘，乃先趨前，趁丙○○不及防備之際，出手強扯丙○○掛
    於脖子上之金項鍊，丙○○雖出手反抗，然因不敵乙○○，
    而遭乙○○搶奪其所有金項鍊之一截，乙○○得手後旋即逃
    離現場。旋至設於桃園市○○街五十九號之莊大吉銀樓，將
    行搶得之金項鍊，以三千七百八十元之代價販售予該銀樓不
    知情之店員黃祝妹，所得現金業已花用殆盡。
三、另於九十五年七月六日凌晨零時十分許，行經桃園縣大溪鎮
    ○○路與儲蓄新村路口時，見甲○○駕駛車牌號碼為五Ｈ－
    三九五一號自用小客車搭載其妻己○○自桃園縣大溪鎮○○
    路朝仁和路方向行駛，因甲○○身體不適，乃於該處休息，
    竟基於意圖為自己不法所有之意圖，佯稱欲協助甲○○駕車
    家，迫使甲○○、己○○下車調整座位而不及防備之際，突
    將該車駛離，以此方式搶奪甲○○所有車牌號碼為五Ｈ－三
    九五一號自用小客車。
四、乙○○駕駛前揭行搶所得車牌號碼為五Ｈ－三九五一號自用
    小客車時，於同日凌晨零時三十分許，行至桃園縣大溪鎮○○里○○道路旁時，見林榮生因工作疲累而無力駕車，而在
    該處休息，竟萌生為自己不法所有之意圖，向林榮生佯稱係
    警員欲檢查證件，趁林榮生自車內拿取皮包欲取出證件而不
    及防備之際，搶奪林榮生之皮包一只（內有林榮生之身分證
    、駕照、健保卡、員工識別證、電話卡各一張及金融卡共八
    張），得手後旋即逃離現場。嗣於同日上午五時二十分許，
    乙○○駕駛前揭行搶所得車牌號碼為五Ｈ－三九五一號自小
    客車與王煥維駕駛車牌號碼為Ｃ五－八四二五號自小客車發
    生碰撞，恰有警員在現場而上前處理，因而查獲上情。
五、案經桃園縣政府警察局八德分局報請臺灣桃園地方法院檢察
    署檢察官偵查起訴。
    理  由
一、訊之被告乙○○對於上開犯罪事實，於警詢、檢察官訊問及
    本院審理時均坦承不諱，核與證人丁○○、甲○○、己○○
    、林榮生、黃祝妹於檢察官訊問時及證人丙○○於檢察官訊
    問、本院審理時所述相符，並有贓物認領保管單二紙、現場
    照片四幀在卷足憑，是堪認被告自白與事實相符，應值採信
    。本件事證明確，被告犯行洵堪認定，應依法論科。
二、論罪科刑部分：
  (一)就事實欄二、部分：
  １核被告所為，均係犯刑法第三百二十五條第一項之普通搶奪
    罪。按被告所為如事實欄二之搶奪行為後，刑法及刑法施行
    法部分條文業經修正公布，並均於九十五年七月一日施行。
    修正後刑法第二條第一項之規定，係規範行為後法律變更所
    生新舊法律比較適用之準據法，於修正後刑法施行後，應適
    用修正後刑法第二條第一項規定之從舊從輕之原則為比較；
    又修正後刑法第三十五條，乃刑之重輕之法定次序與標準，
    應適用裁判時之修正後刑法第三十五條之規定。修正後刑法
    第二條第一項係採從舊從輕原則，適用最有利於行為人之法
    律，既曰法律，自較刑之範圍為廣，除法律有特別規定者（
    如修正後刑法第二條第二項非拘束人身自由之保安處分適用
    裁判時法，修正後刑法施行法第九條之三規定之情形），應
    依其規定，或事關執行之緩刑之宣告，或犯罪在刑法修正施
    行前，自首在刑法修正施行後之自首部分，或程序之規定（
    程序從新，如刑法第四十條沒收宣告之程序規定），均適用
    裁判時之修正後刑法之規定外，應依修正後刑法第二條第一
    項規定為法律變更之比較，且比較時，應就罪刑有關之共犯
    、未遂犯、連續犯、牽連犯、結合犯，以及累犯加重，自首
    減輕暨其他法定加減原因（如身分加減）與加減例等一切情
    形，綜其全部之結果而為比較後，整個之適用，不能割裂而
    分別適用有利益之條文（最高法院九十五年五月二十三日刑
    事庭第八次會議決議意旨參照）。經查：
  (1)就連續犯部分：被告行為後，刑法業已刪除第五十六條連續
    犯之規定，是於新法修正施行後，已無連續數行為而犯同一
    罪名者，以一罪論之規定，故被告於刑法修正前所犯之二次
    竊盜犯行，均須依數罪分論併罰。新法刪除連續犯規定，顯
    已影響行為人刑罰之法律效果，自屬法律變更，而被告於刑
    法修正前所犯之數次竊盜行，依新法分論併罰之結果，其刑
    度顯較依修正前刑法第五十六條規定應均論以一罪，得加重
    其刑至二分之一之情形為重，是修正前刑法之規定顯較有利
    於被告。
  (2)累犯部分：按修正前刑法第四十七條規定：「受有期徒刑之
    執行完畢，或受無期徒刑或有期徒刑一部之執行而赦免後，
    五年以內再犯有期徒刑以上之罪者，為累犯，加重本刑至二
    分之一。」修正後刑法第四十七條第一項規定：「受徒刑之
    執行完畢，或一部之執行而赦免後，五年以內故意再犯有期
    徒刑以上之罪者，為累犯，加重本刑至二分之一。」而本件
    被告有事實欄所載之犯罪科刑執行情形，有臺灣高等法院被
    告前案紀錄表附卷可參，其於受有期徒刑執行完畢後，五年
    內再犯有期徒刑以上之本罪，無論依修正前刑法第四十七條
    或修正後之刑法第四十七條第一項之規定，均構成累犯，對
    被告而言並無有利或不利之情形，自不生新舊法比較之問題
    。
  (3)綜上法律修正前、後之比較，揆諸前揭說明及修正後刑法第
    二條第一項之「從舊從輕」原則，本件以適用修正前之相關
    刑罰法律，對被告較為有利，並應整體適用修正前刑法相關
    規定。
  ２公訴意旨雖就事實欄二、(二)即被害人丙○○部分，認被告係
    以強暴脅迫之方式，以正面拉取被害人丙○○脖子上的金項
    鍊，致其不能抗拒，而取其財物，因認被告所犯者係刑法第
    三百二十八條第一項之強盜罪嫌等語。惟按所謂「搶奪」，
    係指乘人不備或不及抗拒而公然掠取財物之意，與強盜罪所
    施加之強暴、脅迫手段，必須使人達於不能抗拒之程度者有
    別。又強盜罪所施用之強暴脅迫須足以抑制被害人之抗拒，
    至少亦須使被害人精神上或身體上，足以使喪失其意思自由
    ，否則所施強暴或脅迫尚不足制壓被害人之抗拒者，則尚屬
    搶奪罪之範疇（最高法院五十七年度臺上字第二三四九號、
    八十年度臺上字第四二三九號及八十五年度訴字第五七三號
    判決意旨可資參照）。訊之證人丙○○於本院審理時證稱：
    被告當時是從伊後方走到前面行搶，被告突伸手過來抓住伊
    脖子上的項鍊，伊在被告伸手過來時本以為被告要打伊，當
    時伊嚇傻了，此時才反應過來被告是要搶伊的項鍊，伊就抓
    住脖子上的項鍊不讓被告搶走，後來被告將項鍊扯斷後，抓
    著項鍊的其中一段就跑走了，被告於行搶的過程並沒有持兇
    器，亦沒有恐嚇或毆打伊等語明確，是由證人丙○○之證詞
    可知，被告斯時僅係以手拉扯丙○○脖子上的項鍊，並未對
    丙○○施任何強暴、脅迫之手段，且證人丙○○於被告拉扯
    其項鍊之際，亦有出手反抗，要非陷於無法抗拒之狀態，綜
    上所述，被告此部分所為要與強盜罪之構成要件尚屬有間，
    公訴人認被告此部分所為係犯刑法第三百二十八條第一項之
    強盜罪，容有未洽，惟起訴事實相同，爰依法變更起訴法條
    ，併此敘明。被告先後二次搶奪犯行，時間緊接，手法相同
    ，且均觸犯構成要件相同之罪，顯係基於概括犯意反覆為之
    ，為修正前刑法第五十六條規定之連續犯，應以一罪論，並
    加重其刑。而被告有如事實欄一所載之有期徒刑執行記錄，
    有臺灣高等法院被告前案紀錄表一紙在卷足憑，其於有期徒
    刑執行完畢後五年內再犯本件有期徒刑以上之罪，為累犯，
    應依修正前刑法第四十七條規定，加重其刑，並遞加重之。
  (三)就事實三、四部分：
    核被告此部分所為，均係犯刑法第三百二十五條第一項之普
    通搶奪罪。而被告有如事實欄一所載之有期徒刑執行記錄，
    有臺灣高等法院被告前案紀錄表一紙在卷足憑，其於有期徒
    刑執行完畢後五年內再犯本件有期徒刑以上之罪，為累犯，
    均應依修正後刑法第四十七條規定，各加重其刑。
  (四)爰審酌被告年輕力盛，不思循以己力換取財富，圖謀不勞而
    獲，而數次行搶，所為非是，惟念其犯後坦承犯行，已表達
    悔改之意等一切情狀，分別量處如主文所示之刑，並定其應
    執行之刑，以示警懲。
據上論斷，應依刑事訴訟法第二百九十九條第一項前段、第三百
條，修正後刑法第二條第一項前段、第三百二十五條第一項、第
四十七條、第五十一條第五款、修正前刑法第五十六條、第四十
七條，判決如主文。
本案經檢察官董良造到庭執行職務。
中    華    民    國    95    年    9     月    29    日
                        臺灣桃園地方法院刑事第十庭
                                審判長法  官  江德民
                                      法  官  許炎灶
                                      法  官  柯姿佐
上正本證明與原本無異。如不服本判決，應於判決送達後10日內
向本院提出上訴狀（應附繕本），上訴於臺灣高等法院。
                                      書記官  蔡紫凌
中    華    民    國    95    年    9     月    29    日
中華民國刑法第325 條（普通搶奪罪）
意圖為自己或第三人不法之所有，而搶奪他人之動產者，處6 月
以上5 年以下有期徒刑。


司法院資訊處製作；財團法人民間司法改革基金會備份。
